【裁判字號】    98,上訴,2336
【裁判日期】    981013
【裁判案由】    毒品危害防制條例
【裁判全文】
臺灣高等法院刑事判決                98年度上訴字第2336號
上  訴  人
即  被  告  甲○○原名吳長倫
選任辯護人  江東原律師
            趙文銘律師
            林育丞律師
上列上訴人因違反毒品危害防制條例案件，不服臺灣板橋地方法
院97年度訴字第2721號，中華民國98年5月14日第一審判決（起
訴案號：臺灣板橋地方法院檢察署97年度偵字第5238號），提起
上訴，本院判決如下：
    主  文
原判決關於有罪部分撤銷。
甲○○明知為禁藥而轉讓，處有期徒刑貳年。扣案之第二級毒品
甲基安非他命貳包（合計驗餘淨重零點肆柒陸玖公克，含殘留甲
基安非他命無法剝離之包裝袋貳個）、SONY ERICSSON廠牌行動
電話壹支（含0000000000號SIM卡壹張）、所得新臺幣壹仟元沒
收。
    事  實
一、甲○○（原名吳長倫）明知甲基安非他命為毒品危害防制條
    例所管制之第二級毒品，且安非他命類藥物業經行政院衛生
    署分別以民國68年7月7日衛署藥字第221433號及69年12月8
    日衛署藥字第301124號公告列為不准登記為藥品並禁止使用
    ，且於75年7月11日以衛署藥字第597627號公告重申禁止使
    用在案，係藥事法第22條第1項第1款規定之禁藥，無正當理
    由不得轉讓，詎其竟基於轉讓禁藥之犯意，於民國96年10月
    21日下午4時37分許，以其所使用之行動電話門號000000000
    0號，傳送內容為：「有欠嗎？這批優！」之簡訊予乙○○
    使用之0000000000號行動電話，向乙○○要約轉讓第二級毒
    品甲基安非他命，嗣於96年10月28日下午3時許，相約在乙
    ○○位於臺北縣土城市○○路114巷27號住處樓下，以新臺
    幣（下同）1,000元之價格，轉讓第二級毒品甲基安非他命1
    包（約淨重0.2至0.3公克）予乙○○。嗣於97年1月29日凌
    晨0時30分許，在甲○○位於臺北縣土城市○○街33號6樓住
    處，為警持搜索票執行搜索查獲，並扣得甲基安非他命2包
    （合計驗餘淨重0.4769公克）、SONY ERICSSON廠牌行動電
    話1支（含0000000000號SIM卡1張）。
二、案經臺北縣政府警察局土城分局報告臺灣板橋地方法院檢察
    署檢察官偵查起訴。
    理  由
壹、證據能力方面
一、證人乙○○在警詢中之證述：
    按被告以外之人於審判外之言詞或書面陳述，除法律有規定
    者外，不得作為證據；被告以外之人於檢察事務官、司法警
    察官或司法警察調查中所為之陳述，與審判中不符時，其先
    前之陳述具有較可信之特別情況，且為證明犯罪事實存否所
    必要者，得為證據，刑事訴訟法第159條第1項、第159條之2
    分別定有明文。證人乙○○於警詢時之陳述，經查與其後在
    原審審理中之證述情節有異，而證人乙○○於警詢之陳述既
    係在第一時間為警拘提到案後即製作筆錄，並且與偵查中證
    述之情節互核一致，可資證明證人乙○○在審判中之證述情
    節，係迴護被告之詞不足採信。因而，證人乙○○於警詢之
    陳述不僅具較可信之特別情況，且為證明犯罪事實存否所必
    要者，認具有證據能力。
二、證人乙○○在偵查中之證述：
    按被告以外之人於審判外之言詞或書面陳述，除法律有規定
    者外，不得作為證據，刑事訴訟法第159條第1項定有明文；
    次按被告以外之人於偵查中向檢察官所為之陳述，除顯有不
    可信之情況者外，得為證據，刑事訴訟法第159條之1第2項
    著有規定，此係因上開偵查中向檢察官所為之陳述雖仍為審
    判外之陳述，但立法者衡量刑事訴訟法規定檢察官代表國家
    偵查犯罪、實施公訴，依法有訊問被告、證人、鑑定人之權
    ，且實務運作時，偵查中檢察官向被告以外之人所取得之陳
    述，原則上均能遵守法律規定，不致違法取供，其可信性極
    高，為兼顧理論與實務為由，而對「被告以外之人於偵查中
    向檢察官所為之陳述」，例外規定除有顯不可信之情況者外
    ，得為證據。本件證人乙○○於偵查中以證人身分向檢察官
    所為之證述並經具結（見97年度偵字第5238號卷第68至71、
    126至128頁），且證人乙○○於原審審理時已到庭就於偵查
    中所為之證述供被告及其辯護人詰問。是揆諸司法院大法官
    會議釋字第582解釋意旨，對於被告之詰問權已有所保障，
    即已合於法定程序。另證人乙○○於偵查中既經具結願負偽
    證罪之刑事責任後方為證述，在證據能力方面可認其所為證
    述之真實性可獲初步之確保。是綜上所述，證人乙○○於偵
    查中經具結後向檢察官所為之證述，尚難認有「顯不可信」
    之情況，故有證據能力。
三、本件認定事實所引用之卷內其他卷證資料（包含人證與文書
    證據、物證等證據），並無證據證明係公務員違背法定程序
    所取得，且檢察官、被告及其辯護人於本院準備程序及審判
    期日時均表示無意見而不予爭執，且迄至言詞辯論終結前亦
    未再聲明異議，依刑事訴訟法第159條之5第1項之規定，本
    件認定事實所引用之其他證據，均有證據能力。
貳、實體方面
一、訊據被告甲○○固坦承有於96年10月21日下午4時37分許，
    以其使用之行動電話門號0000000000號，傳送內容為「有欠
    嗎？這批優！」之簡訊至乙○○使用之0000000000號行動電
    話，惟矢口否認有何販賣第二級毒品甲基安非他命之犯行，
    辯稱：我於96年10月21日傳送上開簡訊給乙○○是要找他一
    起施用第二級毒品，後來我和乙○○在96年10月28日一起合
    資購買甲基安非他命吸食，我沒有賣毒品予乙○○云云；辯
    護人辯護意旨則稱：被告僅於96年10月28日和乙○○合資購
    買甲基安非他命、轉讓毒品予乙○○吸食，並非基於營利之
    意圖販賣毒品予乙○○，再扣案毒品數量非常少，且購買的
    價格沒有差價的獲利，故被告與乙○○應該是基於共同出資
    購買毒品，最多僅構成轉讓第二級毒品罪，請撤銷原審判決
    ，改論轉讓毒品或轉讓禁藥罪，給被告自新機會等語。
二、經查：
(一)被告於上開時間，以其使用之行動電話門號0000000000號，
    傳送上開內容為：「有欠嗎？這批優！」之簡訊至乙○○使
    用之0000000000號行動電話等情，業據被告於原審、本院審
    理時供承在卷，並有門號0000000000號手機簡訊翻拍照片1
    張（見97年度偵字第5238號卷第54）、（見97年度偵字第52
    38號卷第106頁），復有SONY ERICSSON廠牌行動電話1支（
    含0000000000號SIM卡1張）扣案可證。
(二)關於證人乙○○之證詞：
  (1)證人乙○○於警詢時證稱：被告於96年10月21日下午4時37
    分許，從門號0000000000號行動電話傳送「有欠嗎？這批優
    ！」的簡訊給我，表示他有安非他命要賣，問我是否要向他
    購買，大約在接獲簡訊1星期後，我才向被告購買毒品，我
    是撥打被告所使用的0000000000號行動電話，叫他拿安非他
    命到我家，我買1,000元，數量約0.2至0.3公克等語（見97
    年度偵字第5238號卷第32、35頁）。
  (2)證人乙○○於97年2月21日、97年3月19日偵查中結稱：被告
    是我國中學弟，被告的暱稱叫「老是喉喉叫」，被告於96年
    10月21日下午4時37分傳送「有欠嗎？這批優！」的簡訊到
    我使用的0000000000號行動電話，上開簡訊內容表示要賣安
    非他命，問我是否需要，過了1星期左右，我打電話向被告
    購買1,000元的安非他命（約0.2、0.3公克），被告再把毒
    品送到我住處樓下，我再下樓去拿，並當場把錢交給他等語
    （見97年度偵字第5238號卷第68、69、70、126、127、128
    頁）。
  (3)證人乙○○於原審證稱：當時被告傳送簡訊內容「有欠嗎？
    這批優！」，是問我有無認識的藥頭，他說有東西（即安非
    他命）不錯，要跟我一起施用，我在警局跟警察說被告要賣
    安非他命給我，是因為我當時不了解被告傳簡訊的意思，後
    來我想一想，就是被告要跟我說他有東西要跟我一起吸食，
    之後我回電給被告，說我要吸食，問被告有無東西，我在電
    話中說要買1,000元，被告在我回電那天，在土城裕民路的
    巷子親自把約0.2、0.3公克的安非他命交給我，我也有拿1,
    000元給他，我們是一起購買毒品施用，而我在偵查中說我
    跟被告購買毒品，是因為做筆錄時警察說劉明正這樣說叫我
    也跟著這樣說，在地檢署做完筆錄後，我才知道是警察騙我
    云云（見原審卷（二）第55至57頁）；嗣又改口稱：「（辯
    護人問：你說10月21日被告有傳簡訊給你「有欠嗎？這批優
    ! 」，後來1個星期你有回電，那次是你們1人付1,000元，
    還是合資購買？）我是與被告1人付500元合資購買1,000元
    的安非他命。」云云（見原審卷（二）第57頁反面、58頁）
    ；其後又改稱：「（審判長問：你那天是你與被告聯絡說要
    買毒品，你剛才又說你們要合資，到底你錢是如何給被告？
    ）他拿毒品給我時，我是交500元給被告，我不清楚他是拿
    多少量的毒品給我，我們是一起吸食。」、「（審判長問：
    被告是先去買1,000元的毒品？）我是在土城裕民路的巷子
    先拿500元給被告後，然後再到我家樓下跟1個叫阿零的男子
    買1,000元的毒品，阿零是被告聯絡的藥頭。」、「（審判
    長問：是被告拿了你的500元後，他又出500元，他再跟藥頭
    阿零聯絡，他拿到毒品後，你們再一起吸食毒品？）是」（
    見原審卷（二）第58頁）。
(三)關於被告歷次之供述：
  (1)被告於警詢時辯稱：我不認識乙○○，0000000000號行動電
    話是我所有，但是在96年10月21日那時手機有遺失，我不知
    道「有欠嗎？這批優」的簡訊內容是什麼意思云云（見97年
    度偵字第5238號卷第8、13、14頁）。
  (2)被告於97年1月29日內勤檢察官、同日在原審羈押訊問時稱
    ：我所使用的0000000000號手機雖曾傳送上開簡訊至乙○○
    的手機，但上開簡訊是我在網咖認識綽號「阿偉」的友人傳
    的，我不知道他的真實姓名，也不知道如何聯絡云云（見97
    年度偵字第5238號卷第8、61、62頁、原審聲羈卷第3、4頁
    ）；於97年3月6日偵查中辯稱：我和乙○○是國中朋友，我
    於上開時間以0000000000號行動電話傳送上開簡訊給乙○○
    ，是因為我們之前常一起吸毒，他問他要不要一起吸毒云云
    （見97年度偵字第5238號卷第102、103頁）。
  (3)被告於原審97年7月14日準備程序時稱：我傳送上開簡訊給
    乙○○，是要找他一起施用安非他命，因為之前乙○○也常
    常找伊一起施用毒品，而且我身上已經有第二級毒品，因為
    乙○○之前有請過我，我這次是要請他一起施用毒品，我沒
    有販賣、無償轉讓毒品給乙○○云云（見原審卷（一）第24
    至26頁）；於原審98年4月23日審理時稱：我承認有於96年
    10月28日轉讓毒品給乙○○，我沒有販賣毒品云云（見原審
    卷（二）第54頁反面）。
(四)綜上以觀，證人乙○○對於被告對其交付甲基安非他命之聯
    絡過程、付款方式、金額、數量等重要情節，於警詢及偵查
    中證述大致相符，證人乙○○復於原審證述該簡訊提到「有
    欠嗎？這批優！」，內容應是指甲基安非他命無訛。而被告
    在警詢、偵訊及原審審理中之陳述，先後不一。惟自上開簡
    訊內容文義觀之，被告顯係向證人乙○○要約交付甲基安非
    他命，且被告於本院審理中，亦承認有交付甲基安非他命予
    乙○○，並稱願意負轉讓罪責。認被告於96年10月21日下午
    4時37分，先以傳送簡訊之方式向證人乙○○要約交付甲基
    安非他命，嗣於96年10月28日下午3時許，果將甲基安非他
    命持至乙○○上開住處樓下，交付予乙○○，並當場向乙○
    ○收取1,000元等事實，應堪採信。
三、論罪之說明：
（一）被告主張其所為係轉讓第二級毒品罪，所謂「轉讓」行為
      ，係指行為人無營利之意圖，而將物品交付他人並移轉所
      有權之行為，至於該轉讓行為本身係有償或無償，並無影
      響，亦非轉讓犯行與販賣犯行區別之所在。而所謂販賣行
      為，須以營利為目的，迭經最高法院著有判例可稽（最高
      法院69年度台上字第1675號、67年度台上字第2500號、25
      年度非字第123號判例），故行為人苟始終無營利之意思
      ，縱於購入毒品後以原價或低於原價有償讓與他人，仍難
      謂為販賣行為，僅得以轉讓毒品罪論處（參見最高法院91
      年度台上字第1443號判決意旨）。本案查無任何確切證據
      足以證明被告係以營利之目的販入再販出甲基安非他命，
      亦無法證明被告藉機將其原為供自己施用而購入之甲基安
      非他命出售而從中賺取差價利益營利，自與販賣第二級毒
      品罪之構成要件不相適合，而其將自己購入之毒品之所有
      權移轉交付與乙○○並收受代價，亦非幫助行為，而應屬
      於轉讓行為。核被告所為，係犯藥事法第83條第一項之轉
      讓禁藥罪。起訴意旨雖認被告係犯毒品危害防制條例第4
      條第2項之販賣第二級毒品罪嫌，惟查本案並不能證明被
      告有從中轉取差額利潤之營利情事，已如前述，即與販賣
      罪之成立要件有別，自屬不能證明被告有販賣犯行。
（二）次按第二級毒品甲基安非他命成分係屬安非他命類藥品，
      業經行政院衛生署75年7月11日衛署藥字第597627號公告
      ，為有效管理安非他命類藥品與其衍生物之冊類及其製劑
      ，重申公告禁止使用，而認屬藥事法規範之禁藥。而藥事
      法第83條第1項係於93年4月21日修正公布，同年月23日施
      行，為毒品危害防制條例之後法，且藥事法第83條第1項
      之法定刑為7年以下有期徒刑，得併科新臺幣500萬元以下
      罰金，與毒品危害防制條例第8條第2項之法定刑為6月以
      上，5年以下有期徒刑，得併科新臺幣70萬元以下罰金相
      較後，以藥事法第83條第1項之法定刑為重。又以毒品之
      範圍尚包括影響精神物質與其製品，而藥事之管理，亦非
      僅止於藥品之管理，毒品未必均係經公告列管之禁藥，禁
      藥亦非必均為毒品，毒品危害防制條例與藥事法二者，並
      無必然之特別法與普通法關係。是除有轉讓之第二級毒品
      達毒品危害防制條例第8條第6項之一定數量，經依法加重
      後之法定刑較藥事法第83條第1項之法定刑為重之情形外
      ，因藥事法第83條第1項為後法，且為重法，二者有法條
      競合關係，應優先適用藥事法處罰。又被告於上開時、地
      轉讓予證人乙○○施用之甲基安非他命數量約0.2至0.3公
      克。以被告轉讓甲基安非他命予證人乙○○1次，證人亦
      稱數量約0.2至0.3公克，衡情常一般單次施用甲基安非他
      命之數量，要無可能達毒品危害防制條例第8條第6項規定
      加重其刑之5公克以上，是揆諸前揭規定與說明，被告上
      開轉讓甲基安非他命之行為，應依藥事法第83條第1項之
      轉讓禁藥罪論處。起訴意旨認被告係犯毒品危害防制條例
      第4條第2項之販賣第二級毒品罪，尚有未洽，起訴法條應
      予變更。又被告持有第二級毒品甲基安非他命後，進而轉
      讓，其持有之低度行為應為轉讓之高度行為所吸收，不另
      論罪。
四、撤銷改判之理由：
     原審就被告於96年10月28日交付甲基安非他命予乙○○部分
    ，據以論罪科刑，固非無見。惟原審誤認被告係構成毒品危
    害防制條例第4條第2項之販賣第二級毒品罪，自有違誤。被
    告上訴意旨指摘及此，為有理由，且原判決既有可議，仍無
    可維持，自應由本院將原判決關於此部分撤銷改判。爰審酌
    被告明知施用毒品甲基安非他命戕害身心甚鉅，核屬社會亂
    源之一，竟轉讓毒品甲基安非他命予乙○○，便利其施用，
    致使乙○○沾染毒品，惟其僅轉讓證人乙○○施用，情節較
    輕，犯後坦承犯行之態度，及其前科素行、犯罪動機、智識
    程度等一切情狀，改量處如主文第二項所示之刑。
五、沒收之說明：
    按法律之適用應一體適用，不得分割適用。本件既論被告違
    反藥事法之轉讓禁藥罪，則關於沒收亦應認甲基安非他命係
    屬藥事法所規定之違禁物，而刑法第38條第1項第1款規定：
    違禁物，不問屬於犯罪行為人與否，沒收之，係採絕對義務
    沒收。本件扣案毒品甲基安非他命2包（合計驗餘淨重0.476
    9公克），應依刑法第38條第1項第1款之規定沒收。另扣案
    之SONYERICSSON廠牌行動電話1支（含0000000000號SIM卡1
    張），係被告所有供犯本件犯罪所用之物，應依刑法第38條
    第1項第2款定，宣告沒收。再查被告轉讓禁藥予乙○○所得
    之財物1,000元，雖未扣案，然此係被告犯罪所得之財物，
    應依刑法第38條第1項第3款，併予宣告沒收。
參、已確定部分之說明：
    關於於被告被訴於96年12月30日，在臺北縣土城市○○路11
    4巷27號附近，以每包（約淨重0.3公克）2,000元價格，販
    賣第二級毒品甲基安非他命予乙○○，認被告涉犯毒品危害
    防制條例第4條第2項販賣第二級毒品罪嫌。此部分經原審判
    決無罪，檢察官未提起上訴，業已確定，併此敘明。
據上論斷，應依刑事訴訟法第369條第1項前段、第364條、第299
條第1項前段、第300條，藥事法第83條第1項，刑法第11條前段
、第38條第1項第1款、第2款、第3款，判決如主文。
本案經檢察官曾忠己到庭執行職務。
中    華    民    國    98    年    10    月    13    日
                  刑事第一庭審判長法  官  葉騰瑞
                                  法  官  莊明彰
                                  法  官  王炳梁
以上正本證明與原本無異。
如不服本判決，應於收受送達後10日內向本院提出上訴書狀，其
未敘述上訴之理由者並得於提起上訴後10日內向本院補提理由書
（均須按他造當事人之人數附繕本）「切勿逕送上級法院」。
                                  書記官  陳佳伶
中    華    民    國    98    年    10    月    14    日
附錄本案論罪科刑法條全文：
藥事法第83條：
明知為偽藥或禁藥，而販賣、供應、調劑、運送、寄藏、牙保、
轉讓或意圖販賣而陳列者，處7年以下有期徒刑，得併科新臺幣5
百萬元以下罰金。
犯前項之罪，因而致人於死者，處7年以上有期徒刑，致重傷者
，處3年以上12年以下有期徒刑。
因過失犯第1項之罪者，處2年以下有期徒刑、拘役或科新臺幣30
萬元以下罰金。
第1項之未遂犯罰之。


司法院資訊處製作；財團法人民間司法改革基金會備份。
